【裁判字號】    95,台非,215
【裁判日期】    950907
【裁判案由】    違反公職人員選舉罷免法
【裁判全文】
最高法院刑事判決              九十五年度台非字第二一五號
    上訴人  最高法院檢察署檢察總長
    被  告  甲○○
上列上訴人因被告違反公職人員選舉罷免法案件，對於台灣高等
法院高雄分院中華民國九十五年二月二十四日第二審確定判決（
九十五年度重選上更(四)字第一號，起訴案號：台灣高雄地方法院
檢察署九十年度選偵字第三九號），認為違法，提起非常上訴，
本院判決如下：
    主  文
上訴駁回。
    理  由
非常上訴理由稱：「一按依法應於審判期日調查之證據而未予調
查者，其判決當然為違背法令，刑事訴訟法第三百七十九條第十
款定有明文。查本案證人聶寧安於第一審證述：伊等看到林壽山
辦八百多桌之餐會，幾個競選幹部在被告之競選總部討論，蔡隆
俸提出要辦就辦一千桌，『成形』後被告才坐飛機回來，被告交
代一定要募款，本來要在餐券上印新台幣（下同）二百元，伊等
認為太少，就乾脆不印。伊負責五百桌之餐券，伊發餐券時有提
及一定要募款等語（見第一審卷第一一五至第一一六頁）。惟原
審判決以同案被告陳重銘、蔡隆俸、陳臺於偵查中均未曾提及證
人聶寧安曾參與九十年十月底決議舉辦前揭餐會之第一次籌備會
議，其後渠等多次於競選總部商討細節而在同年十一月初成形，
則聶寧安於事後才參與十一月初之籌備會議，自無從知悉被告甲
○○先前與同案被告陳重銘等人間之謀議云云（見原判決第八頁
倒數第一至第六行）。則『青溪後憲團結之夜』餐會之如何舉辦
，是否幾經商討而於九十年十一月初始定案？聶寧安前開之證述
是否為真？倘被告於該餐會最後定案後，曾交代一定要募款，如
何謂其主觀上具有行賄之犯意？尚非無疑。其與論斷被告有否被
訴犯行攸關，尚須深入研求，並詳述理由，乃原審未詳予調查究
明，即為前揭認定，難謂無調查未盡及理由不備之違誤。二原審
於準備程序受命法官就本案案件及證據之重要爭點諭知兩造不爭
執之事項：引用更一審所整理的不爭執事項（見更四審卷第六三
頁），而更一審不爭執之事項包括：第一場募款約二百四十七萬
元，第二場募款是一百九十三萬元，詳細金額以有單據及蒐證錄
影帶勘驗為準（見更一審卷第三八頁）。惟原審採認證人陳重銘
於九十年十一月二十五日在調查站之供稱：『甲○○在競選總部
召開籌備會議，指示於九十年十一月十七日舉辦青溪後憲團結之
夜萬人餐會造勢活動……此次餐會實際上均由甲○○競選總部出
資』（見原判決第五頁），核與其在第一審審理中所稱：『我只
就我負責部分知道，其他的我不清楚』、『我自己沒有募到款，
只交代現場有募款』、『是總部的財務人員儲先生指揮小姐在現
場募款，到底收到多少捐款並不清楚』（見一審卷第一二五至一
二六頁）並不吻合，原判決並未就證人陳重銘於調查站先前之陳
述具有何種較可信之特別情況加以說明，遽予採用，於法亦難謂
合。案經確定，爰依刑事訴訟法第四百四十一條、第四百四十三
條提起非常上訴，以資糾正」等語。
本院按依刑事訴訟法應於審判期日調查之證據而未予調查者，其
判決當然違背法令，固為同法第三百七十九條第十款所明定。而
所稱應調查之證據，係指與待證事實有重要關係，在客觀上認為
應行調查者而言。本件原確定判決除於理由內論述「證人聶寧安
雖於原（第一審）審理中證稱：因見林壽山辦了八百多桌，幾個
競選幹部才在競選總部討論，蔡隆俸提出要辦就要辦一千桌，成
形後被告甲○○才坐飛機回來，被告交代一定要募款，本來餐券
上印二百元，競選幹部認為太少了，就乾脆不要印了，由民眾自
由樂捐，所以餐券上就沒有印上金額等語。惟原審同案被告陳重
銘、蔡隆俸、陳臺於偵查中均未曾提及證人聶寧安曾參與民國九
十年十月底決議舉辦前揭餐會之第一次籌備會議，其後渠等多次
於競選總部商討細節而在同年十一月初成形，業如前述。則聶寧
安於事後才參與十一月初之籌備工作會議，自無從知悉被告甲○
○先前與同案被告陳重銘等人間之謀議」（見原確定判決第八頁
倒數第十二至一行），資為認定被告甲○○係於九十年十月底與
陳臺、陳重銘、蔡隆俸即共同謀議賄選之事宜外。另引用證人陳
重銘、蔡隆俸、陳臺分別所證：「甲○○在競選總部召開籌備會
議，指示於九十年十一月十七日舉辦『青溪後憲團結之夜』萬人
餐會造勢活動，以招待吃飯之方式換取選民支持」、「甲○○在
競選總部邀集競選總幹事陳重銘、陳臺及我（蔡隆俸）等人召開
籌備會議，指示於九十年十一月十七日舉辦『青溪後憲團結之夜
』萬人餐會造勢活動。……。甲○○沒有說一定要募到錢才可以
用餐，係因見林壽山辦了餐會才決定要辦，有人通知我到競選總
部去，當時甲○○在場決定的，又於餐會之前經常在討論，十一
月初在總部正式成形」、「甲○○競選總部成立之後，召開籌備
會議，決定於十一月十七日舉辦『青溪後憲團結之夜』萬人餐會
，當天現場僅募得五萬餘元，大約十月底在競選總部邀請陳重銘
、蔡隆俸及我（陳臺）召開籌備會議」（見原確定判決第五至七
頁）。是原確定判決認證人聶寧安所為上開有利於被告甲○○之
證言不足採信，而採用證人陳重銘、蔡隆俸、陳臺上開證言，認
定被告甲○○於九十年十月底某日，通知陳臺、陳重銘、蔡隆俸
等人在其競選總部謀議以籌辦大型餐會之方式，向有投票之人，
交付相當於二百元餐飲之不正利益，期約投票支持甲○○當選連
任，因而論處被告甲○○以共同對於有投票之人，交付不正利益
，而約其投票權為一定之行使罪刑，核屬原審取捨證據、認定事
實職權之適法行使，而與所稱應調查之證據不相當。又九十二年
二月六日增訂公布之刑事訴訟法施行法第七條之三規定：「中華
民國九十二年一月十四日修正通過之刑事訴訟法施行前，已繫屬
於各級法院之案件，其以後之訴訟程序，應依修正刑事訴訟法終
結之。但修正刑事訴訟法施行前已依法定程序進行之訴訟程序，
其效力不受影響」。本件證人陳重銘於九十年十一月二十五日在
法務部調查局高雄市調查處（下稱高雄市調處）所為證言，係在
修正刑事訴訟法施行前為之，揆之上開規定，其效力不受影響。
再原確定判決已於理由內說明本件被告甲○○舉辦「青溪後憲團
結之夜」餐會，現場僅募得五萬餘元；另證人即參與晚會之第一
選區選民王總明、翁國松、王永州、王永發、汪秀蓮、李碧雲、
曾世揚、黃國陽、周宏智、楊雅惠、朱再成、曾建銘、溫進榮、
高豐麟、林紀美均證稱餐會是免費的，亦未在場捐款等語。足見
證人陳重銘於第一審法院所證：「我只就我負責部分知道，其他
的我不清楚」、「我自己沒有募到款，只交代現場有募款」、「
是總部的財務人員儲先生指揮小姐在現場募款，到底收到多少捐
款並不清楚」等語，不足採為有利於被告甲○○之證明。原確定
判決就上開證人陳重銘於九十年十一月二十五日在高雄市調處所
為之證言，依九十二年二月六日增訂公布之刑事訴訟法施行法第
七條之三但書規定，得為證據，及陳重銘於第一審法院所為之證
言，不足採為有利於被告甲○○之證明，未於理由內加以說明，
稍有欠洽，但於判決結果不生影響。非常上訴意旨，執以指摘原
判決有調查未盡及判決理由不備之違背法令云云，非有理由，應
予駁回。
據上論結，應依刑事訴訟法第四百四十六條，判決如主文。
中    華    民    國  九十五  年    九    月    七    日
                      最高法院刑事第七庭
                          審判長法官  孫  增  同
                                法官  吳  昆  仁
                                法官  吳      燦
                                法官  洪  昌  宏
                                法官  蔡  彩  貞
      本件正本證明與原本無異
                                      書  記  官
中    華    民    國  九十五  年    九    月   十一   日
                                                      Ｋ


司法院資訊處製作；財團法人民間司法改革基金會備份。
